【裁判字號】    98,交聲,772
【裁判日期】    980410
【裁判案由】    違反道路交通管理處罰條例聲明異議
【裁判全文】
臺灣臺北地方法院交通事件裁定         98年度交聲字第772號
原處分機關  臺北市交通事件裁決所
異  議  人
即受處分人  甲○○
上列異議人即受處分人因違反道路交通管理處罰條例案件，對於
臺北市交通事件裁決所中華民國九十八年二月十九日所為之處分
（原處分案號：北市裁催字第裁二二－ＡＥＸ二八九九五○號）
，聲明異議，本院裁定如下：
    主  文
原處分撤銷。
甲○○不罰。
    理  由
一、按法院受理交通事件，準用刑事訴訟法之規定，道路交通管
    理處罰條例第八十九條前段定有明文，是刑事訴訟法第一百
    五十四條規定「犯罪事實應依證據認定之，無證據不得推定
    其犯罪事實」及最高法院四十年臺上字第八六號判例所揭示
    「事實之認定，應憑證據，如未能發現相當證據，或證據不
    足以證明，自不能以推測或擬制之方法，為裁判基礎。」之
    旨，於法院審理行為人違反道路交通管理處罰條例案件時，
    當有其適用。
二、本件異議人即受處分人甲○○於民國九十七年十一月五日十
    五時四十五分，騎乘車號ＤＮＶ－六一一號輕型機車，在臺
    北市○○路經臺北市政府警察局中正第一分局（下稱中正一
    分局）員警攔停舉發「不依標誌、標線號誌指示」之違規行
    為，即以異議人有違反道路交通管理處罰條例第四十八條第
    一項第二款規定之行為製單舉發，嗣異議人於應到案日期（
    九十七年十一月十九日）後之九十八年二月二十六日向原處
    分機關提出申訴，經原處分機關函請中正一分局調查結果，
    仍認定異議人有前述違規行為，原處分機關乃於九十八年二
    月十九日以異議人有違反前揭道路交通管理處罰條例第四十
    八條第一項第二款規定之行為，依該條款、同條例第六十三
    條第一項、違反道路交通管理事件統一裁罰標準及處理細則
    第四十三條、第四十四條、第六十七條暨違反道路交通管理
    事件統一裁罰基準表之規定裁處異議人罰鍰新臺幣（下同）
    一千八百元，並記違規點數一點。
三、異議人於本院調查時，堅決否認有何違反道路交通管理處罰
    條例之行為，辯稱：這台車不是我的，我也沒有騎過這台車
    ，九十七年十一月五日十五時四十五分我人在家裡，沒有騎
    車去館前路，我目前有精神方面的疾病，沒有工作等語，並
    提出診斷證明書一紙為證。
四、經查：
  (一)證人即負責舉發上開九十七年十一月五日違規事件之員警乙
    ○於本院九十八年四月六日訊問時證稱：當天違規人在館前
    與襄陽路口，未依兩段式左轉，我就攔檢，當時違規人出示
    身分證，但沒有帶行照及駕照，他表示行照及駕照放在家裡
    。舉發通知單上面的簽名是違規人親簽的，因為時間太久，
    當時違規人所出示身分證上面的照片是否與在庭被告相同，
    我已經記不得了，對於違規人的長相我也沒有印象了等語明
    確（本院當日訊問筆錄參照），從而，由負責舉發上開交通
    違規事件之員警不能證明舉發當時違規之駕駛人確為異議人
    本人以觀，本件異議人是否確為騎乘上開車號機車而為上開
    違規行為之駕駛人，已非無疑。
  (二)復經本院以肉眼比對異議人於異議狀、本院調查筆錄上「甲
    ○○」簽名之筆跡，與舉發通知單上「甲○○」之簽名筆跡
    ，觀察二者之筆順、走勢、轉折及勾勒方式均有所不同，應
    非出於同一人之筆跡所為，足證異議人前開所辯，尚非子虛
    ，應可採信，故本件既有上開資料未符之情，即不能排除異
    議人之身分係遭他人冒用之可能，自應作對異議人有利之認
    定，而不得逕認當時違規之人即係本件異議人。
五、綜上所述，原處分機關雖認定異議人於上述時間、地點騎乘
    前開車號輕型機車有違反道路交通管理處罰條例之違規事實
    ，惟因本件尚不能排除異議人身分被冒用之合理懷疑，此外
    復查無其他積極證據足以證明異議人有原處分機關所認定之
    前開違規行為，自應作對異議人有利之認定，原處分機關不
    察，遽對異議人為前開裁決，即難認為允當，應認異議人之
    異議為有理由，自應由本院將原處分予以撤銷，改諭知異議
    人不罰，以資適法。
六、據上論斷，應依道路交通案件處理辦法第二十條前段，裁定
    如主文。
中    華    民    國    98    年    4     月    10    日
                           交通法庭法  官  張詩芸
以上正本證明與原本無異。
如不服本裁定，應於送達後5日內，向本院提出抗告狀。
                                   書記官  顏淑華
中    華    民    國    98    年    4     月    10    日


司法院資訊處製作；財團法人民間司法改革基金會備份。
